臺灣臺北地方法院刑事裁定　　　　　　　100年度聲字第535號
聲　請　人
即　被　告　鄭阿益
聲請人　即
選任辯護人　何乃隆律師
上列聲請人因被告鄭阿益違反毒品危害防制條例案件，聲請具保
停止羈押，本院裁定如下：
    主  文
聲請駁回。
    理  由
一、本件被告鄭阿益違反毒品危害防制條例案件，經本院認為罪
    嫌重大，所涉犯製造第二級毒品罪為最輕本刑7 年以上有期
    徒刑之罪名，且有事實足認有勾串共犯或證人之虞，並有羈
    押之必要，依刑事訴訟法第101 條第1 項第2 款、第3 款之
    規定，於民國99年11月30日起執行羈押並禁止接見通信，嗣
    於100 年2 月28日延長羈押1 次在案。
二、被告鄭阿益及其辯護人聲請意旨略以：依照員警在現場扣得
    之製毒工具及同案被告高志敏之供述，均足認本案僅有一人
    製造毒品，而非二人以上參與製毒，涉案證據均已附卷在案
    ，被告亦坦承其幫助之情節，並無串證之虞；又可命被告限
    制住居並每日向派出所報到，被告並無逃亡之虞；再被告育
    有三名子女年齡分別為2 歲、12歲、20歲，又被告妻子因另
    案羈押於看守所，被告子女均由岳母代為照顧，惟岳母年事
    已高，又無經濟能力，亟需被告保釋照顧年幼子女並負擔家
    庭經濟重擔；另被告罹患糖尿病，需定期追蹤治療以控制血
    糖維持穩定，爰聲請予被告具保停止羈押等語。
三、按被告經法官訊問後，認為有下列情形之一：(一)所犯為死刑
    、無期徒刑或最輕本刑為5 年以上有期徒刑之罪，犯罪嫌疑
    重大，(一)逃亡或有事實足認為有逃亡之虞者；且非予羈押，
    顯難進行追訴、審判或執行者，得羈押之，刑事訴訟法第10
    1 條之1 第1 項第1 款、第3 款定有明文。次按被告或辯護
    人得隨時具保聲請停止羈押，此觀刑事訴訟法第110 條第1
    項自明。而法院究應否准許被告所為具保停止羈押之聲請，
    首應審酌被告之聲請是否符合刑事訴訟法第114 條不得駁回
    其聲請之情形，即所犯最重本刑為3 年以下有期徒刑、拘役
    、或專科罰金之罪者；懷胎5 月以上或生產後2 月未滿者；
    現罹疾病，非保外治療顯難痊癒者。次則應考量羈押被告之
    原因是否繼續存在，故法院應就當初依刑事訴訟法第101 條
    之1 第1 項第2 款規定對被告執行羈押之原因是否存在為之
    論斷。此外，參酌刑事訴訟法第101 條之2 「被告經法官訊
    問後，雖有第101 條第1 項或第101 條之1 第1 項各款所定
    情形之一而無羈押之必要者，得逕命具保、責付或限制住居
    」規定之精神，法院於被告聲請停止羈押時，亦應就有無繼
    續羈押被告之必要性詳為斟酌。
四、經查：
  (一)本案被告所涉毒品危害防制條例第4 條第2 項之製造第二級
    毒品罪嫌，非屬法定最重本刑3 年以下有期徒刑之罪，而被
    告雖陳稱其罹患糖尿病等語，惟經本院詢問被告在看守所內
    就醫之情況，被告復陳稱：伊血糖值還是3 、400 ，伊三餐
    都有吃藥，因為伊狀況比較嚴重，三餐都吃4 顆，伊有固定
    在衛生科就診，由衛生科他們開藥，伊之前沒有戒護就醫，
    先前衛生科他們要幫伊打針，但是伊不要，因為一旦注射胰
    島素，以後都要打胰島素，伊希望儘量用藥物控制等語，足
    見被告雖有罹患糖尿病情事，然看守所方面已有為被告安排
    定期診療，其病情亦獲得妥善之照護及控制，故仍難認為被
    告目前有罹患疾病非予以交保不能治療之情形，尚無刑事訴
    訟法第114 條不得駁回具保聲請之事由至明。
  (二)又查，被告雖否認有與同案被告高志敏、湯晉權共同為檢察
    官所起訴製造第二級毒品之犯行，然就被告此部分之行為有
    檢察官起訴書「證據清單」欄所提出之各項證據可資證明，
    足堪認被告確涉及製造第二級毒品罪且犯罪嫌疑重大，故其
    應受羈押之原因迄今仍未消滅。再審酌被告所犯係法定最輕
    本刑7 年以上有期徒刑之重罪，且本案員警除在位於桃園縣
    過嶺路之製毒工廠扣得大量製造甲基安非他命之器具外，並
    於同案被告高志敏友人位於臺北市○○○路房屋內扣得含有
    甲基安非他命成分之溶液達數公斤，足見被告所涉及製造毒
    品之犯罪情節非輕，再被告係充當同案被告高志敏、湯晉權
    聯絡之角色，居於關鍵地位，且其從被查獲以後，供述情節
    多次反覆不一，並與同案被告高志敏、湯晉權所述不盡相同
    ，本案既尚未對相關證人行交互詰問程序，倘准許被告停止
    羈押交保在外，恐難防止其與相關共犯、證人串證，並有礙
    於真實發現無疑。
  (三)又按法院對被告執行之羈押，其本質上係屬為保全被告使訴
    訟程序得以順利進行，或為保全證據、保全對被告刑罰之執
    行之目的，所實施之剝奪人身自由之強制處分，是對被告有
    無繼續羈押之必要，當由法院以上述羈押之目的依職權為之
    目的性裁量。而本院考量為達成上開防止串證、確保刑事訴
    訟適正進行之目的，認仍難以羈押以外其他對被告之自由權
    利侵害較輕微之強制處分措施替代，又經權衡羈押措施對於
    被告權利侵害之程度，與為達成保全證據、確保刑事訴訟程
    序等公益後，認對被告採此拘束人身自由措施仍屬相當而必
    要之手段，而仍有繼續羈押被告之必要。
四、綜上，本案聲請人等聲請具保停止羈押，本院認當初以刑事
    訴訟法第101 條第1 項第2 款、第3 款規定對被告實施羈押
    之原因仍屬存在，且不能因具保而使之消滅，而有繼續羈押
    被告之必要，故被告及其辯護人向本院提出具保聲請，即難
    准許，應予駁回。
五、據上論斷，應依刑事訴訟法第121條第1項裁定如主文。
中    華    民    國    100   年    3     月    29    日
                  刑事第十八庭  審判長法  官  彭慶文
                                      法  官  林玉蕙
                                      法  官  陳思帆
上正本證明與原本無異。
如不服本裁定，應於裁定送達後5日內向本院提出抗告狀。
                                      書記官  林素霜
中    華    民    國    100   年    3     月    29    日